【裁判字號】    92,台上,776
【裁判日期】    920417
【裁判案由】    回復原狀等
【裁判全文】
最高法院民事判決                                九十二年度台上字第七七六號
    上  訴  人  帝輝企業股份有限公司
    法定代理人  劉慶福
    訴訟代理人  呂富田律師
    被 上訴 人  甲○○
                乙○○
右當事人間請求回復原狀等事件，上訴人對於中華民國九十年八月十五日臺灣高等法
院高雄分院第二審更審判決︵八十九年度上更(一)字第四九號︶，提起上訴，本院判決
如左：
    主  文
原判決關於駁回上訴人其餘上訴暨該訴訟費用部分廢棄，發回臺灣高等法院高雄分院
。
    理  由
本件被上訴人主張：伊分別於民國八十五年十月二十一日及同年十一月十四日，與上
訴人訂立經銷合約，經銷上訴人生產之國農系列產品。同年十二月間先後進貨之﹁Ｐ
Ｅ奶樂﹂五千二百六十箱、五千一百八十箱，竟全係隱有重大瑕疵之不良產品，伊於
零售商開封使用發現瑕疵後，即通知上訴人處理，因上訴人未予置理，遂於八十六年
二月二十日另以郵局存證信函通知上訴人關於前述貨品瑕疵之事實，詎上訴人仍不為
所動，伊不得已而於同年四月十日發函解除兩造間之經銷合約及前開﹁ＰＥ奶樂﹂之
買賣契約。依法上訴人負有回復原狀義務，即應返還經銷合約保證金、預付貨款及支
票，並賠償損害等情，求為命上訴人給付被上訴人甲○○新臺幣（下同）七十萬七千
二百元︵包括保證金十萬元、已付貨款十萬七千二百元︶、給付被上訴人乙○○十萬
元︵保證金︶，及加計法定遲延利息，並交還如原判決附表(一)（下稱附表(一)）次序貳
所示支票予甲○○，如原判決附表(二)（下稱附表(二)）次序、肆所示支票予乙○○之
判決。︵第一、二審就超過上開貨款金額及損害賠償本息之請求，判決駁回甲○○、
乙○○之訴；就返還附表(一)次序壹、、肆所示支票予甲○○，返還附表(二)次序壹、
貳所示支票予乙○○之請求，則判決上訴人敗訴確定。︶
上訴人則以：伊之﹁ＰＥ奶樂﹂食品，符合國家標準，並無被上訴人所指之瑕疵。本
件純係被上訴人銷售能力發生問題，企圖毀約，庶免給付貨款之責任，被上訴人要無
解除契約之權利，其主張解除契約，請求返還保證金、貨款、支票及賠償損害，均屬
無據等語，資為抗辯。
原審維持第一審就給付前開金額本息及返還支票所為上訴人敗訴之判決，駁回其上訴
，無非以：被上訴人主張伊與上訴人訂立經銷合約，經銷﹁ＰＥ奶樂﹂產品，因發現
產品有瑕疵，通知上訴人處理未果，發函解除經銷合約及買賣契約之事實，有經銷合
約書及律師函等件為證，且為上訴人所不爭，堪信為真實。查被上訴人主張上訴人交
付之﹁ＰＥ奶樂﹂產品標示不實，成份僅ＣＮＳ一三二九二標準之一半，不符國家標
準部分，固無可取。惟據證人蘇斌文證稱：伊於八十五年十一月下旬向乙○○購買二
箱ＰＥ奶樂，喝完後，於十二月初又購買四箱，第二次喝到第四箱時，發現顏色及味
道變了，就退掉該箱；證人鄭森東︵原判決誤為﹁蘇森東﹂︶證稱：伊是賣早點的，
自八十五年十二月向甲○○買ＰＥ奶樂，共買十五箱，賣出剩五、六箱時，因客人反
應，才發現壞了，遂予退回等語。核與證人即甲○○前僱用之會計謝佩雲所稱：伊於
八十六年一月間曾與甲○○至上訴人公司協調換貨，聽說是ＰＥ裝之貨品不好，上訴
人公司的主管答應要換貨云云相符，堪信被上訴人主張系爭﹁ＰＥ奶樂﹂產品變質敗
壞一節為真實。雖上訴人抗辯，兩造曾於八十六年一月二十九日，因經銷商品及貨款
事宜，達成協議，簽立同意書，果八十五年十一、十二月間，﹁ＰＥ奶樂﹂產品存有
瑕疵，豈未於協商時一併處理云云。惟查兩造所立之同意書內容僅記載其他產品之處
理方式，並不及於已交付之﹁ＰＥ奶樂﹂產品，自不能執此遽認該項產品為無瑕疵。
從而，被上訴人發現系爭﹁ＰＥ奶樂﹂產品變質敗壞，通知上訴人處裡未果後，於八
十六年四月十日委請律師發函解除兩造間之經銷合約及﹁ＰＥ奶樂﹂之買賣契約，自
屬合法有效。兩造間之經銷合約及﹁ＰＥ奶樂﹂買賣契約，既經合法解除，被上訴人
訴請上訴人返還所交付之合約保證金各十萬元，及甲○○已付貨款六十萬七千二百元
，暨甲○○預付之如附表(一)次序貳所示貨款支票，及乙○○預付之如附表(二)次序、
肆所示貨款支票，應予准許等詞，為其判斷之基礎。
按判決不備理由或理由矛盾者，其判決當然為違背法令，民事訴訟法第四百六十九條
第六款定有明文。判決主文與理由不符，亦屬判決理由矛盾情形之一。查本件原判決
理由第六項記載被上訴人請求上訴人返還保證金、貨款及支票，其中甲○○請求七十
萬七千二百元︵包括保證金十萬元及已兌領之貨款六十萬七千二百元︶本息暨附表(一)
次序貳之支票一紙；乙○○請求十萬元︵保證金︶本息暨附表(二)次序、肆之支票二
紙，應予准許，而其主文欄第一、二項竟僅諭知第一審判決命上訴人給付被上訴人超
過上開金額本息部分廢棄，駁回被上訴人在第一審之訴，置前述支票於不顧，已難認
無判決主文與理由不符之矛盾情形。次查本件上訴人迭次抗辯伊交付被上訴人之貨品
並無瑕疵。而依被上訴人所提訂貨單五紙，其中乙○○部分二紙，分別於八十五年十
一月十四日及同年十二月二日訂購﹁ＰＥ奶樂﹂各二五九○箱︵見一審卷第三三頁、
三四頁︶，前者上訴人係於同年十二月二十五日出貨，後者出貨日期雖經塗改，惟係
將﹁八十六年八月三十一日﹂改為﹁八十五年十二月二十五日﹂，似亦同為八十五年
十二月二十五日出貨。果爾，被上訴人所稱品質不良之系爭﹁ＰＥ奶樂﹂至八十五年
十二月底始交付乙○○。則證人蘇斌文證稱：伊於八十五年十一月下旬向乙○○購買
二箱ＰＥ奶樂，喝完後，於十二月初又購買四箱，第二次喝到第四箱時，發現顏色及
味道變了，就退掉該箱等語︵見一審卷第七六頁、七七頁︶。與前述乙○○收受貨品
之時間似有出入，所稱有瑕疵之貨品是否為系爭﹁ＰＥ奶樂﹂，尚值探究。乃原審未
詳加勾稽，徒依該證人之證言，遽為上訴人不利之判決，尤非無判決理由不備之違法
。上訴論旨，指摘原判決於其不利部分為不當，求予廢棄，非無理由。
據上論結，本件上訴為有理由，依民事訴訟法第四百七十七條第一項、第四百七十八
條第一項，判決如主文。
中      華      民      國    九十二    年      四      月     十七     日
                              最高法院民事第四庭
                                  審判長法官  蕭  亨  國
                                        法官  許  朝  雄
                                        法官  謝  正  勝
                                        法官  陳  淑  敏
                                        法官  劉  福  來
      右正本證明與原本無異
                                              書  記  官
中      華      民      國    九十二    年      五      月      二      日


司法院資訊處製作；財團法人民間司法改革基金會備份。
